【裁判字號】    98,簡上,270
【裁判日期】    990318
【裁判案由】    詐欺
【裁判全文】
台灣屏東地方法院刑事判決      98年度簡上字第270號
公  訴  人  臺灣屏東地方法院檢察署檢察官
被      告  甲○○
即 上訴人
被      告  丙○○
即 上訴人
上列上訴人即被告因詐欺案件，不服台灣屏東地方法院98年度簡
字第400 號中華民國98年8 月28日第一審簡易判決（聲請簡易判
決處刑案號97年度偵字第4273號），提起上訴，本院管轄之第二
審合議庭判決如下：
    主  文
上訴駁回。
甲○○、丙○○均緩刑貳年。
    事  實
一、蔡俊興、邱芹英係夫妻（均另案偵辦），因甲○○積欠蔡俊
    興債務新臺幣（下同）40萬元無力償還，另蔡俊興得知甲○
    ○之女丙○○信用良好可加以利用，蔡俊興、邱芹英竟基於
    共同意圖為自己不法所有之犯意聯絡，於民國95年10月27日
    前某日，由蔡俊興向甲○○提出，以其女兒丙○○為買受人
    、甲○○為保證人之方式，貸款購買車輛供蔡俊興使用，以
    抵償甲○○上開債務。詎甲○○與丙○○均明知並可預見以
    上開方式提供他人購買車輛向融資公司貸款，有供作財產犯
    罪用途之可能，並將使融資公司蒙受呆帳之風險，竟仍基於
    與蔡俊興、邱芹英共同意圖不法所有之詐欺犯意聯絡，由丙
    ○○出面，於95年10月27日，與蔡俊興共同至屏東縣屏東市
    ○○路之現代汽車行，以丙○○之名義購買車牌號碼9197-P
    Y 號自小客車1 輛（下稱系爭汽車），同時與僑銀國際租賃
    股份有限公司（下稱僑銀公司）代表人乙○○，簽訂動產擔
    保交易動產抵押- 附條件買賣設定債權人變更登記申請書、
    汽車分期業務說明書等文件，並以甲○○擔任貸款之保證人
    ，向僑銀公司貸款65萬元作為購車之車款，僑銀公司不疑有
    他，遂支付汽車貸款65萬元予銀行，蔡俊興於取得系爭汽車
    並繳納4 期分期付款款項後，乃與邱芹英共同將系爭汽車典
    當予高雄市三民區○○○路981 號之「情報當舖」店，經僑
    銀公司追查後，始知受騙。
二、案經僑銀公司訴由臺灣高雄地方法院檢察署呈請臺灣高等法
    院檢察署令轉臺灣屏東地方法院檢察署檢察官偵查起訴。
    理  由
一、訊據被告丙○○矢口否認有何詐欺犯行，辯稱：伊僅提供蔡
    俊興信用，並不知道邱芹英日後會將該車典當，伊會提供名
    義讓蔡俊興買車，是因為蔡俊興說他需要車做為代步工具，
    且係為了讓他不要再到甲○○工作的地方騷擾，並非以此抵
    償甲○○之債務，伊提供名義讓蔡俊興買車與甲○○之債務
    沒有關係，況協議書有載明該車是蔡俊興他們的，所有的錢
    都是他們出的，自己沒有詐欺云云；被告甲○○則辯稱：蔡
    俊興說他的信用不好，所以他拜託伊與丙○○充當他的人頭
    買車讓他有車可以使用，自己沒有詐欺等語。經查：
（一）被告丙○○於僑銀國際公司汽車貸款業務人員即證人蘇梅
      玉對保時，向證人蘇梅玉謊稱，買本案車輛是給自己及家
      人使用，被告甲○○亦在場確認，且系爭汽車日後為同案
      被告蔡俊興、邱芹英典當15萬等情，業據告訴人代理人游
      錦源、蘇梅玉指述甚詳，並經證人即當舖經理林玉崑結證
      屬實，核與被告丙○○、甲○○供述相符。此外，復有動
      產擔保交易（動產抵押）移轉契約書、貸款借據暨動產抵
      押契約書、登記申請書、分期繳款資料、流當證明書、汽
      車讓渡書、汽車分期業務說明書、申請人及保證人身分證
      影本、營利事業登記證、協議書、委託書、切結書、中古
      汽車買賣書、汽車權利讓渡書等資料在卷可稽，是被告丙
      ○○、甲○○與同案被告蔡俊興、邱芹英共同詐欺告訴人
      ，使告訴人受有損害之事實，應堪認定。
（二）被告丙○○於97年8 月21日檢察官詢問時供述：蔡俊興與
      伊母親甲○○有債務糾紛，伊與甲○○在車行看完車並簽
      訂協議書後就沒有再過問此事，只要蔡俊興夫妻不要再騷
      擾甲○○就好等語，復供稱：伊提供名義給蔡俊興買車，
      是因為蔡俊興說要有代步工具，他沒有提到要以買車抵債
      等語。參以丙○○於97年12月29日檢察官詢問時改稱：伊
      不清楚甲○○有無欠蔡俊興錢，伊沒問甲○○是否有欠蔡
      俊興錢等語，可見被告丙○○供詞反覆，先辯稱其提供名
      義予蔡俊興係為免甲○○再被騷擾，又稱其係受蔡俊興所
      託，嗣後更改稱其不知甲○○有無欠蔡俊興錢等語，顯不
      足採。
（三）又被告甲○○於偵查中自承：伊欠姪女陳靜的錢，陳靜又
      欠蔡俊興錢，所以陳靜帶蔡俊興找伊好幾次，叫蔡俊興跟
      伊要錢，蔡俊興之前到伊上班的地方鬧是為了討債，他知
      道伊沒有錢，丙○○本來不要當他的人頭，但蔡俊興一直
      逼，丙○○知道伊與蔡俊興的利害關係，所以才答應，自
      從買車後，蔡俊興就沒再與伊連絡，也沒有找伊要錢，陳
      靜也沒有找伊要錢等語。再佐以被告丙○○與蔡俊興所簽
      訂之協議書中約定該車每月貸款、牌照稅、燃料稅等費用
      均由甲方（即蔡俊興）支付，車子雖登記於乙方（即丙○
      ○）名下，但一切使用權全歸於甲方所有，使用期間一切
      駕駛安全責任全歸甲方負責與賠償，均與乙方無關等情，
      有協議書1紙在卷足參。足認被告丙○○明知同案被告蔡
      俊興至被告甲○○工作場合係為追討債務，而為解決被告
      甲○○之債務糾紛，始同意提供自己名義為同案被告蔡俊
      興買車，又因可預見同案被告蔡俊興利用其名義買車極有
      可能供作財產犯罪之用途，為免自己及母親即被告甲○○
      受牽連，遂要求同案被告蔡俊興簽立上開協議書。否則依
      一般人之社會生活經驗，豈有人基於自己用車之需求買車
      ，然未將該車登記在自己、配偶或親友名下，卻登記在債
      務人名下？或何以債務人為債權人買車，卻不須負擔任何
      費用，甚至原有債務亦可一筆勾銷？是依前揭說明，應認
      被告丙○○、被告甲○○對同案被告蔡俊興、邱芹英2 人
      有可能利用該車從事財產犯罪應均可預見，從而被告丙○
      ○、被告甲○○有詐欺行為之不確定故意甚明，渠等罪行
      均堪以認定。
二、核被告2 人所為，均係犯刑法第339 條第1 項之詐欺取財罪
    。被告母女同意由被告丙○○出名買車，甲○○則擔任保證
    人，做為購買汽車及申辦車貸之人頭戶，其目的旨在抵償甲
    ○○對蔡俊興之債務，且當無不知蔡俊興、邱芹英係以人頭
    申貸套匯，且使融資之僑銀公司蒙受呆帳，被告甲○○、丙
    ○○母女，與第三人邱俊興、邱芹英夫婦，就本件犯行彼此
    間有犯意聯絡及行為分擔甚明，應論以共同正犯。檢察官聲
    請意旨認被告2 人僅成立詐欺取財之幫助犯，尚有未洽，應
    予更正。原審分別審酌被告之智識程度及均無前科紀錄素行
    良好，卻為貪圖抵債之利益而觸法之犯罪動機、所為足以影
    響金融貸款信用秩序，且致僑銀公司蒙受鉅額車貸損失，犯
    罪所生損害非輕；暨被告2 人未與告訴公司和解，矢口否認
    犯行，態度非佳等一切情狀，各量處有期徒刑6 月，又被告
    2 人所為本件犯罪，係在民國96年4 月26日以前，合應依中
    華民國九十六年罪犯減刑條例第2 條第1 項第3 款之規定，
    各減其刑期2 分之1 ，並均諭知易科罰金之折算標準，其認
    事用法均無違誤，量刑亦屬妥適，被告仍執前詞上訴，顯無
    理由，應予駁回。惟查被告犯後已深表悔悟，充分展現和解
    誠意，與告訴人達成和解，告訴人並表示請求給予被告有利
    之處分，有僑銀國際租賃有限公司刑事陳報狀在卷可證，被
    告二人目前並按月攤還所欠款項，其無前科，素行尚佳，有
    臺灣高等法院被告全國前案紀錄表在卷可稽，本院斟酌上情
    ，認其一時失慮而罹刑典，經此審判科刑，當知所警惕，信
    無再犯之虞，本件所宣告之刑以暫不執行為適當，爰諭知緩
    刑2 年，以勵自新。
據上論斷，應依刑事訴訟法第455 條之1 第1 項、第3 項、第
368 條，刑法第74條第1項第1 款，判決如主文。
本案經檢察官任亭到庭執行職務。
中    華    民      國      99    年   3    月   18   日
                    刑事第五庭
                              審判長法  官    石家禎
                                    法  官    林家聖
                                    法  官    程士傑
以上正本證明與原本無異。
不得上訴。
中    華    民      國      99    年   3    月   18   日
                                    書記官    林鴻仁

司法院資訊處製作；財團法人民間司法改革基金會備份。
